【裁判字號】    99,易,1699
【裁判日期】    991209
【裁判案由】    詐欺
【裁判全文】
臺灣臺中地方法院刑事判決              99年度易字第1699號
公  訴  人  臺灣臺中地方法院檢察署檢察官
被      告  丁松壽
選任辯護人  吳萬春律師
上列被告因詐欺案件，經檢察官提起公訴（99年度偵字第5891
號），本院判決如下：
    主    文
丁松壽無罪。
    理    由
壹、公訴意旨略以：被告丁松壽可預見近年來坊間盛行以租賃、
    借用、買賣或求職及貸款徵信等方式取得人頭帳戶，供詐騙
    集團作為詐騙他人交付財物之不法用途，然仍基於幫助詐欺
    取財之犯意，於民國98年11月14日下午4時16分許之前某時
    ，在不詳地點，以不詳方式，將其所申設使用之兆豐國際商
    業銀行潭子分行(下稱兆豐商銀)帳號00000000000號帳戶之
    金融卡及密碼，交付予身份不詳之人，致上開帳戶金融卡及
    密碼輾轉流入不詳詐騙集團成員手中，容任該詐騙集團利用
    上開帳戶作為詐財之人頭帳戶使用。嗣吳宜潔於98年11月14
    日下午3時30分許，接獲自稱網路書店人員來電，佯稱其先
    前在網路購物付款設定有誤，需至提款機確認云云，致吳宜
    潔陷於錯誤，於同日下午4時16分許，前往高雄縣岡山鎮○
    ○路380號之元大銀行岡山分行，依對方之指示操作，匯款
    新臺幣（下同）2萬9988元至丁松壽之上開帳戶內。因認被
    告涉犯刑法第30條第1項、第339條第1項之幫助詐欺取財罪
    嫌。並以被告於警偵訊之供述、證人吳宜潔證述、元大銀行
    自動櫃員機交易明細、被告前揭兆豐商銀帳戶開戶資料及交
    易明細等，為證明被告犯罪之方法。
貳、證據能力、證據法則
一、證據能力：本案檢察官、被告並未就卷內證據資料之證據能
    力有所爭執，且迄於言詞辯論終結前，均未主張有刑事訴訟
    法第159條第1項不得為證據之情形，是應認已同意卷內證據
    均得作為證據，且經本院審酌後，認無不適當之情形，應認
    本案調查之卷內證據均有證據能力，合先敘明。
二、證據法則：
（一）檢察官之實質舉證責任：刑事訴訟法第161條已於91年2月
      8日修正公布，其第1項規定：檢察官就被告犯罪事實，應
      負舉證責任，並指出證明之方法。又刑事妥速審判法第6
      條規定：檢察官對於起訴之犯罪事實，應負提出證據及說
      服之實質舉證責任。因此，檢察官對於起訴之犯罪事實，
      應負提出證據及說服之實質舉證責任。
（二）被告之主張責任：按檢察官對於起訴之犯罪事實，固應負
      提出證據及說服之實質舉證責任，惟刑事訴訟法第161條
      之1亦規定：「被告得就被訴事實指出有利之證明方法」
      ，是被告就其所主張，亦應負相當之提出證據說服責任。
（三）無罪推定及罪疑有利於被告：犯罪事實應依證據認定之，
      無證據不得認定犯罪事實；不能證明被告犯罪者，應諭知
      無罪之判決，刑事訴訟法第154條第2項、第301條第1項分
      別定有明文。刑事妥速審判法第6條亦明定：倘檢察官所
      提出之證據，不足為被告有罪之積極證明，或其指出證明
      之方法，無法說服法院以形成被告有罪之心證者，應貫徹
      無罪推定原則。又認定犯罪事實所憑之證據，無論其為直
      接或間接證據，在訴訟上之證明均須於通常一般之人均不
      致有所懷疑而得確信其為真實之程度，始得據為有罪之認
      定，倘其證明尚未達到此一程度而有合理之懷疑存在，以
      致無從形成對被告不利之確信時，依據罪疑利益歸於被告
      之法則，即應儘先為有利被告之判斷，不得徒憑主觀上之
      臆測遽行排除有利於被告之可能（最高法院76年臺上字第
      4986號判例參照）。
參、被告不爭執事項及其辯解：被告坦承開立上開兆豐商銀帳戶
    等情，惟辯稱略以：本案帳戶係遭伊妻盧麗霞一併交付與他
    人，本案發生之初，伊誤以為係置於於埔里之農場而失竊，
    伊迨至99年7月中經盧麗霞之告知，始知前情等語。
肆、本院之判斷
一、被害人吳宜潔於前揭時間遭詐騙集團所詐騙，並將前揭款項
    匯入被告上開帳戶，此業據證人吳宜潔於警詢證述明確，並
    有元大銀行自動櫃員機交易明細、被告前揭兆豐商銀帳戶開
    戶資料及交易明細等在卷可稽，惟公訴人所提此部分證據資
    料，僅足證明被害人遭詐騙並將款項匯入被告帳戶等客觀事
    實。
二、證人盧麗霞於本院證稱：伊與被告係於84年在上海結婚，2
    人已有8、9年未同住，距今約6年前，被告將其所有之第一
    銀行、兆豐銀行存摺交予伊，98年10月間，伊因網路上對方
    說棒球會員要使用帳戶，提供的帳戶愈多，分紅愈多，伊未
    經詢問被告，即將被告上揭帳戶連同伊之2本帳戶，交予他
    人，伊迨至自己所涉詐欺案之99年7月5日至8月6日間，始告
    知被告上情等語(本院卷第67頁背面至71頁)，次查：
（一）證人丁依莎即被告之女於本院證稱：「我從小到大都跟媽
      媽住，沒有跟父親一起住過」、「我小學1年級才來臺灣
      住，有住過埔里，小學3年級搬到台中住」等語（本院卷
      第81頁背面）。
（二）證人盧麗霞於所涉詐欺案檢察官偵查中，前亦確有於99年
      8月6日出具刑事答辯狀，載明其有一併交付被告所有兆豐
      商銀、第一銀行帳戶資料等事實(99年度偵緝字第1453 號
      卷第38頁)。
（三）證人盧麗霞因提供其所有之第一商業銀行臺中分行申設帳
      號00000000000號、臺灣土地銀行南臺中分行申設帳號000
      000000000號帳戶之帳戶資料，供詐欺集團成員於98年11
      月14日分別向被害人范植霖、陳季萱、鄧喬文、周士丞詐
      取財物，且其中就范植霖部分，范植霖係於98年11月14日
      將款項分二筆各別匯入盧麗霞前揭第一商銀帳戶及被告第
      一商業銀行埔里分行帳號00000000000（即後述檢察官移
      送併辦部分）等情，此業據本院調閱證人盧麗霞所涉本院
      99年度易字第2852號全案卷宗，並有該案盧麗霞前揭帳戶
      申設資料、相關交易明細及前揭被害人范植霖等警詢筆錄
      可稽。
（四）綜上，依證人丁依莎之證詞，足見證人盧麗霞所證其與被
      告已久未有往來等情，堪可採信，又參酌本案被害人遭詐
      騙之時間與前揭盧麗霞所涉刑事案件被害人遭詐騙之時間
      相同，且本案被害人吳宜潔與盧麗霞案被害人陳季萱、鄧
      喬文遭詐騙之手段，亦均為詐欺集團佯稱誠品網路書局購
      物付款設定有誤等（前揭被害人陳季萱等筆錄參照），再
      被害人范植霖遭詐騙款項，分二筆各別匯入盧麗霞及被告
      第一商業銀行帳號，是均足見被告及盧麗霞前揭帳戶，確
      應係供同一詐騙集團所使用，復參酌被告與盧麗霞關係疏
      離，衡情要無恰巧於同時分別提供帳戶予同一詐騙集團利
      用之可能，是證人盧麗霞所為前揭有利被告之證詞，足認
      具相當之憑信性，堪以採信。
三、被告於99年3月17日檢察官偵訊中固供稱略以：伊本案帳戶
    及另第一銀行帳戶，係於98年10月左右在埔里鎮伊所有的溫
    室內遭小偷偷走云云(99年度偵字第5891號卷第5頁)，惟被
    告於警詢供稱：伊係於98年10月間，因要使用台灣企銀提款
    卡無法使用，至聯合徵信中心調查資料發現被警示，始發現
    遺失等語(本案警卷第4頁)，於本院準備程序亦供稱：「我
    去台北聯合徵信中心調紀錄才發現提款卡不見了，上面寫我
    這2個帳戶被人拿去詐欺，列為警示，我回去找找不到，才
    知道不見了」、「(問：你因何認定與十月的電纜線一起遭
    竊？）我那裡從來不會遭小偷，我認為應該是同一次同時遭
    竊」等語（本院卷第14頁），則被告前揭遭竊情節等供述，
    要非不無可能僅係被告依該帳戶應為其所保管、其溫室曾遭
    竊等情，所為之推斷，證人吳竣哲即被告前揭竊案之承辦警
    員於本院亦證稱：「（問：被告當時有無說他帳戶資料放在
    那裡不見？）該處是別墅旁邊的花圃，被告說他都住在花圃
    裡面，他說他把帳戶資料放在哪裡他也不知道，因為他很久
    沒用，可能他有去找，他就說帳戶資料不見」、「（問：你
    詢問被告他帳戶資料放何處時，被告如何回應？有無帶同你
    在現場巡視、翻找？）被告說那二個帳戶他很久沒有用，他
    就用手比一些他推放雜物的地方，說他也不確定放哪裡」等
    語(本院卷35頁正、反面)，益徵被告前確未能明確知悉帳戶
    置放保管之處所，是要難僅以被告前揭供述與嗣後之供述不
    符，逕為被告不利之認定。
四、綜上所述，本案公訴人關於被告犯罪之主要舉證，僅能證明
    被告有申設帳戶，又被害人將遭詐騙之款項匯入該帳戶內等
    客觀事實，惟前揭帳戶資料是否確由被告所交付等部分，本
    案被告業指出有利證據，本案被告之主張應足認其證明已達
    一定相當之程度，訴訟程序進行過程中，依前述舉證分配之
    法則，對於被告之成罪事項，即應再由檢察官負完全之舉證
    義務，公訴人既僅有前揭論據，自仍尚未足使本院產生無合
    理懷疑之確信心證，應為被告有利之認定，即難認被告確有
    交付前揭帳戶資料之行為，被告犯罪尚屬不能證明，自應為
    被告無罪之判決。
伍、本案既為無罪判決，則檢察官移送併辦之台灣台中地方法院
    檢察署99年度偵緝字第1387號，自應退回由檢察官另行偵結
    。
據上論斷，應依刑事訴訟法第301條第1項，判決如主文。
中    華    民    國    99    年    12    月    9     日
                  刑事第18庭  審判長  法  官 郭書豪
                                      法  官 林世民
                                      法  官 胡芷瑜
以上正本證明與原本無異。
如不服本判決應於收受判決後10日內向本院提出上訴書狀，並應
敘述具體理由；其未敘述上訴理由者，應於上訴期間屆滿後20日
內向本院補提理由書（均須按他造當事人之人數附繕本）「切勿
逕送上級法院」。
                                      書記官 陳美虹
中    華    民    國    99    年    12    月    9     日

司法院資訊處製作；財團法人民間司法改革基金會備份。
